臺灣士林地方法院民事簡易判決
                                   109年度湖簡字第1926號
原      告  江東霖  
訴訟代理人  翁健祥律師
被      告  微創生技有限公司


法定代理人  陳清和  
訴訟代理人  陳世偉律師
上列當事人間確認本票債權不存在事件，經本院於民國110年12
月28日言詞辯論終結，判決如下：
    主      文
確認被告持有原告所簽發如附表編號1所示之本票債權不存在。
原告其餘之訴駁回。
訴訟費用由被告負擔百分之24，餘由原告負擔。
    事實及理由要領
一、本判決依民事訴訟法第434條第1項規定，合併記載事實及理
    由要領，其中原告之主張、被告之答辯，並依同條項規定，
    分別引用原告之起訴狀、準備狀（110年1月4日提出）、準
    備㈡狀（同年3月2日提出）、辯論意旨狀（同年4月13日提出
    ），及被告之答辯狀（同年1月14日提出）、答辯㈡狀（
　　同年3月12日提出）、答辯㈢狀（同年12月28日提出），以及
    本件言詞辯論筆錄（同年1月14日、3月12日、4月22日、12
    月28日）。
二、本院之判斷
  ㈠關於附表編號1所示本票（下稱編號1本票）部分：
　　按，在票據上簽名者，依票上所載文義負責。二人以上共同
    簽名時，應連帶負責。又，欠缺本法所規定票據上應記載事
    項之一者，其票據無效。但本法別有規定者，不在此限。票
    據法第5條、第11條第1項分別定有明文。而是否在票據上簽
    名為共同發票人，或僅係代表公司為發票行為？應就票據外
    觀簽章之形式、趣旨以及社會一般觀念而為判斷。經查，檢
    視編號1本票(影本見本院卷第21頁），發票人欄係以打字印
    上「平潭雷刨子生醫科季股份有限公司」（下稱平潭公司）
    之文字，負責人欄同以打字印上「江東霖」之名，下方則由
    原告簽名捺指印，另共同發票人欄，雖有打字印上「江東霖
　　」之名，但並無原告之簽名或捺印。由該本票外觀簽章之形
    式、意旨，按社會一般觀念整體以觀，原告顯然係以平潭公
    司負責人身分代表該公司發票為是，尚不足認定其個人確有
    自為發票人，與平潭公司共同發票之意。是以，就原告個人
    部分，原告主張編號1本票，欠缺其共同發票之簽章而無效
　　，應屬可採。準此，原告個人既非編號1本票之共同發票人
　　，自無庸依票據文義負發票人之票據責任，則原告主張被告
    持有編號1本票對其本票債權不存在，即屬有據。至於兩造
    就編號1本票之原因關係債權存否之爭執，則屬另一問題，
    不影響本院上述認定，附此敘明。
  ㈡關於附表編號2所示本票（下稱編號2本票）部分：
　⒈查，原告前於105年8月19日與被告代表人陳清和簽署切結書
    （即被證1，下稱系爭切結書，見本院卷第105至109頁），
    同時依系爭切結書約定簽發面額新臺幣（下同）785萬元、
    到期日105年10月29日之本票為承諾保證，其後於108年8月2
    8日簽發編號2本票換票（第二次換票）之事實，為兩造所不
    爭執，是以編號2本票之原始原因關係應為系爭切結書。茲
    應審酌兩造之爭點，即在於系爭切結書之債權是否存在？
　⒉原告雖主張依系爭切結書第2條約定，其僅有協助銷售醫療大
    巴車之義務，並非承諾保證銷售，在該車未銷售前，該車屬
    平潭蛭慧石健康管理有限公司（陳清和獨資）所有，其無給
    付原先本票或換票票款之義務云云，然為被告所否認。經核
    ，按解釋意思表示，應探求當事人之真意，不得拘泥於所用
    之辭句。民法第98條定有明文。系爭切結書第6條明文乙方
    （即原告）提供本票作為本項目之承諾保證，可見原告簽發
    之本票係作為債務履行之擔保；而由系爭切結書第1條所載
    「…甲方須完成採購宇通公司大巴車項目，款項為人民幣1,3
    70,000元（約新台幣6,835,100元整，匯率以5計算；…
　　）。乙方經核對後認諾。」，第2條所載「乙方…協助甲方銷
    售宇通公司大巴車，銷售後須支付甲方人民幣1,570,000
　　元（約新台幣7,850,000元整，匯率以5計算），期限屆滿之
    日應全數付款完畢。」，第3條所載「支付人民幣1,570,000
　　元依據為台塑網、鄭州宇通、平潭蛭慧石公司簽訂項目轉讓
    協議…；支付人民幣200,000元依據為…」，及第5條所載「
　　本契約書之款項，甲方得自由讓渡與他人，乙方不得異議。
　　」等內容整體以觀，已經敘明具體應付款之金額及計算之緣
    由依據，顯然並非單純協助銷售之委任關係，而係應完成銷
    售及按約定金額付款為是。嗣上開醫療大巴車發生糾紛，並
    未完成銷售及付款，為兩造所不爭執，則原告就約定之款項
    自應負擔保付款之責任。被告抗辯陳清和與原告洽商，並將
    債權轉讓被告公司，經原告確認後，方於108年8月28日加計
    利息簽發編號2本票以為清償乙節，合於交易常情，應堪信
    實；而原告既簽發新票即編號2本票更換原有本票，自應就
    編號2本票負票據責任，其主張本票債權不存在，即非可採
　　。
三、從而，原告請求確認如主文第一項所示，為有理由，應予准
    許。逾此範圍之請求，則無理由，應予駁回。
四、本件事證已明，兩造其餘攻擊防禦方法及所提證據，經審酌
    後認與判決結果不生影響，爰不再逐一論述，併此敘明。
中　　華　　民　　國　　111 　年　　1 　　月　　21　　日
                  內湖簡易庭法  官  施月燿
以上為正本係照原本作成。
如不服本判決，應於送達後20日內，向本院提出上訴狀並表明上
訴理由，如於本判決宣示後送達前提起上訴者，應於判決送達後
20日內補提上訴理由書（須依對造人數附繕本）。
中　　華　　民　　國　　111 　年　　1 　　月　　21　　日
                            書記官  朱鈴玉
附表
附表：臺灣士林地方法院109年度司票字第7861號　　　　　　　　　　　　　     編號 發　　　　票　　　　日 票　　面　　金　　額　　　（新臺幣） 到　　　　期　　　　日 　利　息　起　算　日　(即提示日) 1 108年8月28日 2,735,780元         未記載 108年9月1日 2 108年8月28日 8,537,789元         未記載 108年9月1日